臺灣高等法院臺中分院刑事判決　　　　94年度上訴字第2387號
上　訴　人
即　被　告　乙○○
選任辯護人　熊賢祺律師
上列上訴人因違反槍砲彈藥刀械管制條例案件，不服臺灣臺中地
方法院94年度訴字第2754號，中華民國94年10月28日第一審判決
（起訴案號：臺灣臺中地方法院檢察署94年度偵字第10871號）
，提起上訴，本院判決如下：
    主  文
上訴駁回。
    事  實
一、乙○○明知槍砲彈藥刀械管制條例所列之手槍、子彈，非經
    主管機關許可，不得持有寄藏，竟於民國八十七年間某日，
    基於寄藏制式半自動手槍及子彈之犯意，在花蓮縣某處，受
    真實姓名、年籍均不詳，綽號「小龍」之成年男子之託，為
    綽號「小龍」之人保管寄藏捷克CZ廠製七五型口徑九MM制式
    半自動手槍一支（含彈匣二個、槍枝管制編號：00000
    00000）、口徑九MM制式子彈九顆，並將上開槍、彈藏
    放在其臺中縣豐原市○○路二七一號住處之臥室內。嗣因乙
    ○○缺錢花用，於九十四年六月二十九日以其所使用之電話
    號碼0000－000000號行動電話與楊承富（已於九
    十四年七月四日死亡，業經檢察官為不起訴處分確定）所使
    用之電話號碼0000－000000號行動電話聯絡，欲
    委由楊承富為其出售前揭槍、彈，於同日二十時許，在臺中
    縣豐原市○○街二八號對面「久福小鋼珠」停車場內，乙○
    ○以黑色手提包裝上開槍、彈交付楊承富，委由楊承富以新
    臺幣（下同）二十萬元之價額販賣上開槍、彈予不詳人士。
    楊承富為確認該槍是否確可使用，隨持上開槍、彈，至臺中
    縣豐原市中正公園附近之山區試射四發子彈。其後楊承富因
    故不願代乙○○販賣前開槍、彈，楊承富乃於同日二十三時
    後，以前揭行動電話聯絡乙○○，約定於上開「久福小鋼珠
    」停車場欲返還該等槍、彈予乙○○。於九十四年六月三十
    日凌晨一時許，乙○○與楊承富在上開停車場欲交付槍、彈
    時，警方因受檢察官指揮執行通訊監察，而發現上情，隨即
    上前逮捕乙○○、楊承富，並在楊承富之車牌號碼Ｂ二－二
    九二九號自用小客車駕駛座腳踏板上查獲前揭制式手槍一支
    （含彈匣二個）及口徑九MM制式子彈五顆。
二、案經臺中縣警察局豐原分局報告臺灣臺中地方法院檢察署檢
    察官偵查起訴。
    理  由
一、訊據上訴人即被告乙○○矢口否認有何不法犯行，辯稱楊承
    富積欠伊二十萬元，身體又不好，伊因害怕拿不到錢，遂應
    允為楊承富擔罪云云，辯護人則為被告辯稱楊承富前稱受託
    為被告販賣槍彈，卻自行試射其中五顆子彈云云，實屬太浪
    費，有違情理，是本案僅被告自白，別無其他佐證云云，然
    查：
  (一)被告於原審法院九十四年十月二十八日辯論期日，在辯護人
    熊賢祺律師在庭狀況下坦承「我是在九十四年六月二十九日
    晚上八、九時左右，是在豐原交給楊承富，我是在九福小鋼
    珠的停車場把槍及子彈交給楊承富」、「我當初是叫楊承富
    幫我賣槍，但是槍沒有賣出去。」、「（對於楊承富於警詢
    及偵查中的陳述有何意思？）沒有意見。」、「現在所言才
    實在」、「（對檢察官起訴之犯罪事實有何意見？）我認罪
    。」，甚至在蒞庭檢察官表示請求法院判處被告有期徒刑六
    年，併科罰金一百萬元時，被告仍表示沒有意見，有原審法
    院辯論筆錄可參。
  (二)楊承富於警詢（見臺中縣警察局豐原分局刑案偵查卷第十頁
    至十二頁）、偵訊（見臺灣臺中地方法院檢察署九十四年度
    偵字第一○八七一號偵查卷第十七頁至十九頁）、檢察官聲
    請羈押時，經原審法院訊問（見本院九十四年度聲羈字第八
    二八號卷）亦指述被告將本案槍枝、子彈交予伊，託伊以二
    十萬販售等情無訛，所述與被告前揭自白主要情節均相符。
  (三)被告曾以其所使用之電話號碼0000－000000號行
    動電話與楊承富所使用之電話號碼0000－000000
    號行動電話聯絡，委由楊承富為其出售前揭槍、彈等情，亦
    有被告前揭所使用之行動電話通話譯文（見臺中縣警察局豐
    原分局刑案偵查卷第二四頁至二七頁）、臺灣臺中地方法院
    檢察署九十四年六月二日九十四年中檢惠謙監字第○○○○
    七九號通訊監察書（附於本院審理卷）在卷足參。根據監聽
    譯文，被告與楊承富之對話內容，確有提及賣價二十萬元，
    及楊承富詢問如何拆解槍枝等節，此與被告於偵查中所自承
    ：預計轉售價格十五萬至二十萬元，及要求楊承富不要拆槍
    等語重要情節相符（參見臺灣臺中地方法院檢察署九十四年
    度偵字第一○八七一號偵查卷第二一頁），經本院提示該監
    聽譯文，被告亦表示沒有意見，益徵被告先前於警詢、偵查
    之自白，及嗣後於原審審判期日之自白，均與事實相符。
  (四)被告辯稱楊承富積欠伊二十萬元，楊承富身體又不好，伊因
    害怕拿不到錢，遂應允為楊承富擔罪云云，然未經許可持有
    手槍，早經懸為禁令，被告豈會不知，二十萬元固金額不小
    ，然被告並非癡愚，豈可能僅因害怕拿不到錢，即為楊承富
    承擔此重責，楊承富於偵訊坦認因受被告委託販賣而持有本
    案槍、彈，並曾試射等情，亦非完全推諉刑責，況楊承富已
    於九十四年七月四日死亡，有死亡證明書在卷可佐（偵查卷
    第４７頁），經檢察官為不起訴處分確定，被告自無再為楊
    承富擔罪之必要，然被告卻於九十四年十月二十八日原審辯
    論期日坦認全部犯行，所述伊為楊承富擔罪云云實屬荒謬，
    無可憑採。
  (五)辯護人辯稱楊承富在警詢、檢察官訊問及原審法院九十四年
    六月三十所為不利被告之陳述，係以共同被告身分所為，應
    不具證據能力云云，然查「被告以外之人於審判外向法官所
    為之陳述，得為證據。被告以外之人於偵查中向檢察官所為
　　之陳述，除顯有不可信之情況者外，得為證據。」，刑事訴
  　訟法第一百五十九條之一定有明文，楊承富在原審法院九十
    四年六月三十所為陳述，既係向法官所為陳述，自有證據能
    力，其於偵訊中所為陳述，亦未見何顯不可信之狀況，同亦
    有證據能力，又楊承富已死亡，有死亡證明書在卷，而被告
    以外之人死亡者，其於檢察事務官、司法警察官或司法警察
    調查中所為之陳述，經證明具有可信之特別情況，且為證明
　　犯罪事實之存否所必要者，得為證據，刑事訴訟法第一百五
  　十九條之三定有明文，楊承富於警訊所為指述，與被告在原
    審審判期日自由意思狀況下所為供述之主要情節均相符，又
    為證明被告犯罪事實之存否所必要者，自得為證據。
  (六)辯護人稱楊承富在警訊表示自被告處取得槍彈後，有試射五
    顆子彈，此顯然太浪費，可見楊承富所述不實云云，然楊承
    富因受託販賣而持有槍、彈，因而試射其中部分子彈，此並
    無何必違情理之處，辯護人所述無可採，又關於本案子彈之
    數量，被告及楊承富於偵訊均供述係「九發或十發子彈」（
    偵卷第十八及二十頁），而本案扣案子彈為五顆，楊承富於
    偵訊供承試射四、五顆子彈，依有利被告原則，並參酌被告
    於原審辯論期日供述，本院認定被告寄藏子彈為九顆，經楊
    承富試射四顆（已經試射部分，已無殺傷力，爰不宣告沒收
    ）。
  (七)又扣案之槍枝及子彈，經內政部警政署刑事警察局鑑驗結果
    認：送鑑制式手槍一支（槍枝管制編號：00000000
    00），係捷克CZ廠製七五型口徑九MM制式半自動手槍，槍
    號為「○一○二九六」，槍管內具六條右旋來復線，機械性
    能良好，可擊發同口徑制式子彈，認具殺傷力；送鑑制式子
    彈五顆（試射三顆），係口徑九MM（九乘以十九MM）之制式
    子彈，亦認具有殺傷力，有該局九十四年八月八日刑鑑字第
    ○九四○一○四九○五號槍彈鑑定書乙份在卷可憑。
  (八)又被告於原審法院言詞辯論終結後，具狀原審表示其前開於
    原審審理時之自白，係因一時情緒激動之言詞，違反其自由
    意志而非事實，且原審未為人別訊問云云，然查被告並非僅
    於原審辯論期日供承犯行，伊於九十四年六月三十日偵訊同
    亦供承犯行，又綜觀原審辯論期日筆錄，並未見任何足令被
    告情緒激動之處，被告是時又已收押數月，亦不可能仍有所
    謂藥癮發作之事，於原審辯論期日，其選任辯護人既在庭，
    如被告有所謂情緒激動或藥癮發作不宜接受審判等情，辯護
    人豈可能不為任何主張，被告所述自無可採，又被告不否認
    原審辯論期日係伊在庭接受審判，既無人別錯誤之事，不論
    原審是否為人別訊問，均不影響審判之效力。
    綜上，本案事證明確，被告違反槍砲彈藥刀械管制條例犯行
    ，洵堪認定，應予依法論科，又被告聲請鑑定槍枝上有無其
    指紋云云，然被告早於九十四年六月二十九日夜晚將槍枝交
    予楊承富，迄翌日凌晨始經警查獲，楊承富於其間並將槍枝
    攜出試射，甚至嚐試拆解槍枝（詳監聽譯文），自難期槍枝
    上仍能保留完整被告指紋，縱經鑑定槍管上並未採得被告指
    紋，亦無從逕為有利被告之認定，自無為此無益鑑定之必要
    。
二、論罪科刑部分：
(一)、按稱寄藏者，係指行為人受他人之委託，而代為保管收藏，
    使不易為人發現之謂。換言之，行為人主觀上有為他人寄藏
    之故意，客觀上有為他人保管藏匿之行為即該當之。查被告
    受真實姓名、年籍不詳，綽號「小龍」之人所託，代為保管
    具有殺傷力之前開制式手槍及子彈，並將之藏匿在前開住處
    臥室，業如前述，是核其所為，係犯槍砲彈藥刀械管制條例
    第七條第四項之未經許可寄藏手槍罪及同條例第十二條第四
    項之未經許可寄藏子彈罪。
(二)、槍砲彈藥刀械管制條例雖於九十四年一月二十六日修正公布
    ，並於同年月二十八日生效，惟該條例新舊條文變動內容，
    僅修正該條例第四條、第八條、第十六條、第二十條、增定
    第二十條之一，並刪除原條文第十條、第十一條、第十七條
    之規定，本案被告寄藏本案制式手槍一支、子彈犯行而違反
    該條例第七條第四項、第十二條第四項之罪部分，則未有修
    正更動，是被告違反槍砲彈藥刀械管制條例第七條第四項、
    第十二條第四項之罪部分，並無新舊法比較適用之問題，併
    予敘明。
(三)、又寄藏行為本質上包括持有行為，被告以寄藏之意思而持有
    前開手槍、子彈之行為，為寄藏之當然結果，不另論其持有
    罪。被告以一寄藏行為同時觸犯槍砲彈藥刀械管制條例第七
    條第四項之未經許可寄藏手槍罪及同條例第十二條第四項之
    未經許可寄藏子彈罪，為想像競合犯，應從一重之未經許可
    寄藏手槍罪處斷。
三、原審以被告犯罪事證明確，並審酌被告未經許可寄藏有殺傷
    力之制式手槍及子彈，對他人生命、身體、安全足造成威脅
    ，影響社會治安，惟僅受託代他人保管，並未持以犯罪，手
    段尚屬平和，並參酌寄藏制式手槍及子彈之數量、犯罪後之
    態度等一切情狀，判處被告有期徒刑五年八月，供科罰金新
    臺幣貳拾萬元，並諭知罰金易服勞役之折算標準及沒收扣案
    槍、彈，暨說明未依檢察官聲請刑度量刑之理由，認事用法
    均無違誤，量刑亦稱妥適，被告上訴意旨否認犯罪並無理由
    ，應予駁回。
四、又被告受「小龍」之託寄藏槍、彈，竟起意販賣之，固或涉
    侵占罪嫌，然本案起訴書犯罪事實文並未載及被告有本於不
    法所有意圖侵占之舉，證據並所犯法條文亦未列載被告犯刑
    法侵占罪，檢察官既無就被告之侵占犯行加以追訴之真意，
    又縱有侵占犯行，亦應係寄藏槍、彈後另行起意而為，與寄
    藏槍、彈部分並無裁判上一罪關係，自非起訴效力所及，本
    院不得就此部分加以審判，併此明。
據上論結，應依刑事訴訟法第三百六十八條，判決如主文。
本案經檢察官甲○○到庭執行職務。
中　　華　　民　　國　　94　　年　　12　　月　　28　　日
                刑事第五庭  審判長法　官　袁　從　楨
                                  法　官　郭　同　奇
                                  法　官　姚　勳　昌
上列正本證明與原本無異。
如不服本判決應於收受送達後十日內向本院提出上訴書狀，其未
敘述上訴之理由者並得於提起上訴後十日內向本院補提理由書（
均須按他造當事人之人數附繕本）。
                                  書記官　洪　麗　華
中　　華　　民　　國　　94　　年　　12　　月　　29　　日
附錄論罪科刑法條
槍砲彈藥刀械管制條例第7條
未經許可，製造、販賣或運輸火砲、肩射武器、機關槍、衝鋒槍
、卡柄槍、自動步槍、普通步槍、馬槍、手槍或各類砲彈、炸彈
、爆裂物者，處死刑、無期徒刑或7年以上有期徒刑；處徒刑者
，併科新台幣3千萬元以下罰金。
未經許可，轉讓、出租或出借前項所列槍砲、彈藥者，處無期徒
刑或5年以上有期徒刑，併科新台幣1千萬元以下罰金。
意圖供自己或他人犯罪之用，而犯前二項之罪者，處死刑或無期
徒刑；處徒刑者，併科新台幣5千萬元以下罰金。
未經許可，持有、寄藏或意圖販賣而陳列第1項所列槍砲、彈藥
者，處5年以上有期徒刑，併科新台幣1千萬元以下罰金。
　　　　　　　　　　　　　　　　　　　　　　　　　　　Ｉ
